【裁判字號】    95,重訴,216
【裁判日期】    950721
【裁判案由】    給付借貸款
【裁判全文】
臺灣高雄地方法院民事判決             95年度重訴字第216號
原        告  台灣中小企業銀行股份有限公司
法定  代理人  丁○○
訴訟  代理人  甲○○
被        告  漢成環保科技有限公司
兼法定代理人  丙○○
被        告  乙○○
當事人間請求清償債務事件，本院於民國95年7 月19日言詞辯論
終結，判決如下：
    主  文
被告應連帶給付原告新臺幣肆佰陸拾玖萬參仟肆佰參拾伍元、美
金壹拾參萬伍仟捌佰柒拾伍元參角參分，及如附表所示之利息及
違約金。其中美金部分得按給付時原告之外匯牌告賣出匯率折算
新台幣給付之。
訴訟費用由被告連帶負擔。
本判決第一項，於原告以新臺幣參佰零貳萬元或同額之中央政府
建設公債債票為被告供擔保後，得為假執行。
    事實及理由
一、本件被告經合法通知，均未於言詞辯論期日到場，核無民事
    訴訟法第386 條各款所列情形，爰依原告之聲請，由其一造
    辯論而為判決。
二、原告主張：
  (一)被告漢成環保科技有限公司（下稱漢成公司）於民國94年9
    月30日邀同被告丙○○、乙○○為連帶保證人，與原告簽訂
    借據，於同年10月7 日向原告借款新臺幣3,000,000 元，雙
    方約定借款期間自94年10月7 日起至95年10月7 日止，自實
    際撥款日起，按月每月付息1 次，到期日還清本金。利息按
    原告當時之基準利率加週年利率百分之2.09計付，嗣隨原告
    基準利率調整而調整，並自調整日起，按調整後之週年利率
    計算。且約定逾期在6 個月內者，按上開利率百分之10，超
    過6 個月者，按上開利率百分之20加計違約金。如對原告所
    負一切債務，任何1 宗不依約清償，視為全部到期。詎被告
    漢成公司於95年4 月7 日起即未依約清償另向原告所借、事
    實及理由二、(二)所述之2,000,000 元之本金，依約對於原告
    所負之一切債務視為全部到期，又因被告漢成公司尚有清償
    部分利息，經原告核算結果，迄今尚有如附表編號1 所示之
    本金、利息及違約金仍未清償。
  (二)被告漢成公司又於94年9 月30日邀同被告丙○○、乙○○為
    連帶保證人，與原告簽訂借據，於同年10月7 日向原告借款
    新臺幣2,000,000 元，雙方約定借款期間自94年10月7 日起
    至97年10月7 日止，自實際撥款日起，依年金法，按月攤還
    本息。利息按原告當時之基準利率加週年利率百分之3.09
    計付，嗣隨原告基準利率調整而調整，並自調整日起，按調
    整後之週年利率計算。且約定逾期在6 個月內者，按上開利
    率百分之10，超過6 個月者，按上開利率百分之20加計違約
    金。如對原告所負一切債務，任何1 宗不依約清償，視為全
    部到期。詎被告漢成公司僅繳納上開借款至94年4 月6 日應
    分期繳納之本金及利息，自94年4 月7 日起即未依約繳納，
    依約債務視為全部到期，經原告核算結果，迄今尚有如附表
    編號2 所示之本金、利息及違約金仍未清償。
  (三)被告漢成公司復於94年9 月30日邀同被告丙○○、乙○○為
    連帶保證人，與原告簽訂進口物資融資契約（下稱融資契約
    ）。雙方約定由原告為被告漢成公司開發信用狀進口物質及
    對進口案提供融資，融資額度為美金200,000 元或等值之他
    種外幣或新臺幣，被告漢成公司於委請原告開發即期信用狀
    時，如因臨時需要，經原告同意得於上列金額增加百分之10
    額度彈性使用，並約定額度動用期間自94年10月5 日起至95
    年10月5 日止，逕由被告漢成公司出具開發信用狀申請書等
    文件申請循環動用。每筆遠期信用狀下融資款項之期限，自
    原告國外代理銀行付款日起最長不得超過180 日，被告漢成
    公司於每筆遠期信用狀項下款項到期時立即清償本息及有關
    費用。契約項下所開發之國外遠期信用狀其押匯單據到達後
    ，得逕由被告漢成公司申請將原告融資墊付之款項辦理幣別
    轉換，於原墊款到期時，以轉換後之幣別或折算新臺幣清償
    ，並按轉換日原告牌告該轉換後幣別之外幣貸款利率計付利
    息。各筆融資之外幣款項其利息，除專案向中央銀行辦理轉
    融資期間依中央銀行規定利率加碼計算外，均按原告或原告
    國外代理銀行付款日原告牌告貸款利率計算。其後，原告調
    降利率為依上述付款日原告牌告貸款利率減2 碼（1 碼為百
    分之0.25）計算。並約定融資到期或視為全部到期，被告未
    能立即償還本息時，按到期日翌日原告牌告外幣貸款利率計
    付遲延利息，並按融資金額自應償還日起，其逾期在6 個月
    內者，按上開利率百分之10，超過6 個月者，按上開利率百
    分之20加計違約金。由原告融資之外幣款項、利息、遲延利
    息、違約金及有關費用，被告願按還款當日原告外匯牌告賣
    出匯率折算新臺幣或以外匯清償。且被告對於原告所負之一
    切債務，如任何1 宗債務不依約清償本金，視為全部到期。
    嗣被告先後向原告申請動用而向原告借貸如附表編號3 至8
    所示之金額。詎被告漢成公司於95年4 月7 日起即未依約清
    償上開另向原告所借、事實及理由二、(二)所述之2,000,000
    元之本金，依約對於原告所負之一切債務，視為全部到期，
    經原告核算結果，迄今尚有如附表編號3 至8 所示之本金、
    利息及違約金仍未清償。
  (三)爰依消費借貸及連帶保證、融資契約及連帶保證之法律關係
    ，提起本訴。並聲明：求為判決如主文第1 項所示。
三、被告經合法通知，均未於言詞辯論期日到場，亦未提出書狀
    作任何聲明或陳述。
四、原告主張之事實，業據其提出與所述相符之借據影本2 份、
    進口物資融資契約、帳目明細查詢、放款利率歷史資料表、
    進押明細表影本各1 份、授信約定書影本3 份、外匯存款基
    本放款利率表5 份為證，被告就原告主張之事實，已於相當
    時期受合法之通知，而於言詞辯論期日均不到場，亦未提出
    準備書狀爭執，依民事訴訟法第280 條第3 項、第1 項之規
    定，視同自認。原告主張之事實，堪信為真正。
五、按稱消費借貸者，謂當事人一方移轉金錢或其他代替物之所
    有權於他方，而約定他方以種類品質、數量相同之物返還之
    契約；借用人應於約定期限內，返還與借用物種類、品質、
    數量相同之物；遲延之債務，以支付金錢為標的者，債權人
    得請求依法定利率計算之遲延利息，但約定利率較高者，仍
    從其約定利率；當事人得約定債務人於債務不履行時，應支
    付違約金，民法第474 條第1 項、第478 條前段、第233 條
    第1 項、第250 條第1 項分別定有明文。次按，稱保證者，
    謂當事人約定，一方於他方之債務人不履行債務時，由其代
    負履行責任之契約；保證債務，除契約另有訂定外，包含主
    債務之利息、違約金、損害賠償及其他從屬於主債務之負擔
    ，民法第739 條、第740 條亦有明文。又按，保證債務之所
    謂連帶，係指保證人與主債務人負同一債務，對於債權人各
    負全部給付之責任者而言，此就民法第272 條第1 項規定連
    帶債務之文義參照觀之甚明（最高法院45年臺上字第1426號
    判例參照）。查被告漢成公司因未依約清償上開2,000,000
    元借款之本金，依其與原告間之約定，對於原告所負之上開
    各筆債務，視為全部到期，揆諸前開規定，自應清償前開各
    筆債務之本金、利息及違約金，而被告丙○○、乙○○為被
    告漢成公司前開各筆債務之連帶保證人，依上開規定及說明
    ，亦應就上述各筆債務，與被告漢成公司負連帶清償之責任
    。從而，原告依消費借貸及連帶保證、融資契約及連帶保證
    之法律關係，請求被告連帶給付如主文第1 項所示之本金、
    利息及違約金，洵屬有據，應予准許。
六、據上論結，本件原告之訴為有理由，依民事訴訟法第385 條
    第1 項前段、第85條第2 項，判決如主文。
中    華    民    國    95    年    7    月     21    日
                  民事第二庭  法  官  伍逸康
以上正本證明與原本無異。
如不服本判決，應於送達後20日內，向本院提出上訴狀並表明上
訴理由，如於本判決宣示後送達前提起上訴者，應於判決送達後
10日內補提上訴理由書（須附繕本）。
中    華    民    國    95    年    7    月     21    日
                              書記官  林雯琪
附表
┌─┬──────┬────────┬──────────┐
│編│  本  金    │   利     息    │    違  約  金      │
│號│            │                │                    │
├─┼──────┼────────┼──────────┤
│1 │新臺幣      │自民國95年4 月17│自民國95年5 月18日起│
│  │3,000,000元 │日起至清償日止，│至清償日止，逾期在6 │
│  │            │按週年利率百分之│個月以內者，按左開利│
│  │            │5.68計算之利息。│率百分之10計算，逾期│
│  │            │                │超過6 個月者，按左開│
│  │            │                │利率百分之計算之違約│
│  │            │                │金。                │
├─┼──────┼────────┼──────────┤
│2 │新臺幣      │自民國95年4 月7 │自民國95年5 月8 日起│
│  │1,693,435元 │日起至清償日止，│至清償日止，逾期在6 │
│  │            │按週年利率百分之│個月以內者，按左開利│
│  │            │6.62計算之利息。│率百分之10計算，逾期│
│  │            │                │超過6 個月者，按上開│
│  │            │                │利率百分之20計算之違│
│  │            │                │約金。              │
├─┼──────┼────────┼──────────┤
│3 │美金        │自民國95年5 月24│自民國95年6 月25日起│
│  │51,582.61元 │日起至清償日止，│至清償日止，逾期在6 │
│  │            │按週年利率百分之│個月以內者，按左開利│
│  │            │7.55計算之利息。│率百分之10計算，逾期│
│  │            │                │超過6 個月者，按左開│
│  │            │                │利率百分之20計算之違│
│  │            │                │約金。              │
├─┼──────┼────────┼──────────┤
│4 │美金        │自民國95年5 月24│自民國95年6 月25日起│
│  │18,411.12元 │日起至清償日止，│至清償日止，逾期在6 │
│  │            │按週年利率百分之│個月以內者，按左開利│
│  │            │7.8計算之利息。 │率百分之10計算，逾期│
│  │            │                │超過6 個月者，按左開│
│  │            │                │利率百分之20計算之違│
│  │            │                │約金。              │
├─┼──────┼────────┼──────────┤
│5 │美金        │自民國95年5 月24│自民國95年6 月25日起│
│  │12,275.35元 │日起至清償日止，│至清償日止，逾期在6 │
│  │            │按週年利率百分之│個月以內者，按左開利│
│  │            │8.05計算之利息。│率百分之10計算，逾期│
│  │            │                │超過6 個月者，按左開│
│  │            │                │利率百分之20計算之違│
│  │            │                │約金。              │
├─┼──────┼────────┼──────────┤
│6 │美金        │同上            │同上                │
│  │5,620.78元  │                │                    │
├─┼──────┼────────┼──────────┤
│7 │美金        │同上            │同上                │
│  │22,758.53元 │                │                    │
├─┼──────┼────────┼──────────┤
│8 │美金        │同上            │同上                │
│  │25,226.94元 │                │                    │
└─┴──────┴────────┴──────────┘


司法院資訊處製作；財團法人民間司法改革基金會備份。
